臺灣臺北地方法院刑事判決
111年度審訴字第1707號
公  訴  人  臺灣臺北地方檢察署檢察官
被      告  陳鈺傑


上列被告因違反洗錢防制法等案件，經檢察官提起公訴（111年
度偵字第7519號、第12392號），嗣被告於本院準備程序中，就
被訴事實為有罪之陳述，經告知簡式審判程序意旨，並聽取公訴
人及被告之意見後，改依簡式審判程序審理，判決如下：
    主      文
陳鈺傑幫助犯洗錢防制法第十四條第一項之洗錢罪，處有期徒刑
肆月，併科罰金新臺幣陸萬元，罰金如易服勞役，以新臺幣壹仟
元折算壹日。
    事實及理由
一、本案犯罪事實及證據，除起訴書犯罪事實欄一倒數第2至3行
    「程貴瑛」應更正為「陳鈺傑」，並補充增列「被告陳鈺傑
    於本院準備程序及審理時之自白」為證據外，其餘均引用檢
    察官起訴書之記載（如附件）。　　
二、論罪科刑：
  ㈠按行為人提供金融帳戶提款卡及密碼供他人使用，嗣後被害
    人雖匯入款項，然此時之金流仍屬透明易查，在形式上無從
    合法化其所得來源，未造成金流斷點，尚不能達到掩飾或隱
    匿特定犯罪所得之來源、去向及所在之作用，須待款項遭提
    領後，始產生掩飾、隱匿之結果。故而，行為人提供金融帳
    戶提款卡及密碼，若無參與後續之提款行為，即非洗錢防制
    法第2條第2款所指洗錢行為，無從成立一般洗錢罪之直接正
    犯；又金融帳戶乃個人理財工具，依我國現狀，申設金融帳
    戶並無任何特殊限制，且可於不同之金融機構申請多數帳戶
    使用，是依一般人之社會通念，若見他人不以自己名義申請
    帳戶，反而收購或借用別人之金融帳戶以供使用，並要求提
    供提款卡及告知密碼，則提供金融帳戶者主觀上如認識該帳
    戶可能作為對方收受、提領特定犯罪所得使用，對方提領後
    會產生遮斷金流以逃避國家追訴、處罰之效果，仍基於幫助
    之犯意，而提供該帳戶之提款卡及密碼，以利洗錢實行，仍
    可成立一般洗錢罪之幫助犯（最高法院108年台上大字第310
    1號刑事裁定參照）。查被告提供其帳戶之存摺、提款卡、
    密碼及網路銀行密碼等資料予詐欺集團不詳成員使用，固非
    屬洗錢防制法第2條所稱之洗錢行為，不成立一般洗錢罪之
    正犯；然被告智識正常且有社會經驗，主觀上當有認識該帳
    戶可能作為收受、提領特定犯罪所得使用，他人提領後會產
    生遮斷資金流動軌跡以逃避國家追訴、處罰之效果，仍基於
    幫助之犯意而提供，則應成立一般洗錢罪之幫助犯。
  ㈡核被告所為，係犯刑法第30條第1項前段、洗錢防制法第14條
    第1項之幫助洗錢罪及刑法第30條第1項前段、第339條第1項
    之幫助詐欺取財罪。　　
　㈢被告以提供本件帳戶資料予詐騙集團之一行為，幫助詐欺集
    團詐騙告訴人黃喬郁、吳怡儒之財物及幫助洗錢，係以一行
    為觸犯數罪名之想像競合犯，應依刑法第55條規定，從一重
    論以幫助洗錢罪。
　㈣被告前因偽造有價證券等案件，經法院判處應執行有期徒刑6
    年1月確定，於民國110年3月17日執行完畢，其於徒刑執行
    完畢後，5年以內故意再犯本件有期徒刑以上之罪，為累犯
    ，然本件於辯論終結前，檢察官起訴書未就前階段被告構成
    累犯之事實載明，且就被告後階段應加重其刑之事項，亦未
    具體指出證明方法，依最高法院刑事大法庭110年度台上大
    字第5660號裁定意旨，本院無從裁量本案是否因被告構成累
    犯而應加重其刑，爰僅將被告之前科紀錄列入刑法第57條第
    5款「犯罪行為人之品行」之量刑審酌事由，附此敘明。
　㈤被告未實際參與本案詐騙犯行之實行，僅係幫助犯，所犯情
    節較正犯輕微，爰依刑法第30條第2項規定，依正犯之刑減
    輕之。又被告於審判中自白洗錢犯罪，應依洗錢防制法第16
    條第2項規定，減輕其刑，並依法遞減之。　 
　㈥爰審酌被告將金融帳戶資料交予他人供詐欺犯罪使用，使告
    訴人2人分別遭受財物損失，並使不法之徒藉此輕易於詐騙
    後取得財物，致檢警難以追緝，影響社會秩序之安定甚鉅，
    殊無足取，並考量被告犯後坦承犯行，然尚未與告訴人等達
    成和解或賠償其等所受損害，兼衡被告之犯罪動機、目的、
    手段，及被告為高職畢業之教育智識程度（見本院卷附之個
    人戶籍資料完整姓名查詢結果）、職業收入、需扶養人口等
    家庭生活經濟狀況（見本院卷第66頁）等一切情狀，量處如
    主文所示之刑，並就併科罰金部分諭知易服勞役之折算標準
    ，以資懲儆。
三、至被告本案犯罪所得部分，被告於本院中供稱：伊交出帳戶
    存摺、提款卡後沒有拿到任何好處等語（見本院卷第57頁）
    ，依據卷內事證，本院亦查無積極證據足認被告有因提供本
    案帳戶之幫助犯行而獲取任何犯罪所得之情，自無庸依刑法
    第38條之1等規定宣告沒收、追徵。至於被告所幫助之詐欺
    正犯雖有向各告訴人詐得金錢，然幫助犯僅對犯罪構成要件
    以外之行為加以助力，而無共同犯罪之意思，自不適用責任
    共同原則，對於正犯所有因犯罪所得之物，無庸為沒收之宣
    告，最高法院著有86年度台上字第6278號、89年度台上字第
    6946號等判決可資參照，是以本案就詐欺正犯之犯罪所得，
    亦無庸併予宣告沒收。
據上論斷，應依刑事訴訟法第273條之1第1項、第299條第1項前
段、第310條之2、第454條第2項，洗錢防制法第14條第1項、第1
6條第2項，刑法第11條前段、第30條第1項前段、第2項、第339
條第1項、第55條、第42條第3項前段，刑法施行法第1條之1第1
項，判決如主文。
本案經檢察官陳國安提起公訴，檢察官謝奇孟到庭執行職務。
中　　華　　民　　國　　111 　年　　8　　月　　29　 　日
　　　　　　　　　刑事第二十二庭 法　官  莊書雯
上正本證明與原本無異。 
如不服本判決應於收受送達後20日內向本院提出上訴書狀，並應
敘述具體理由；其未敘述上訴理由者，應於上訴期間屆滿後20日
內向本院補提理由書（均須按他造當事人之人數附繕本）「切勿
逕送上級法院」。告訴人或被害人如對於本判決不服者，應具備
理由請求檢察官上訴，其上訴期間之計算係以檢察官收受判決正
本之日期為準。 因疫情而遲誤不變期間，得向法院聲請回復原
狀。
               　　　　　　　　　書記官  周玉惠  
中　　華　　民　　國　　111 　年　　8 　　月　　29　　日
附錄本案論罪科刑法條全文：
洗錢防制法第14條
有第二條各款所列洗錢行為者，處7年以下有期徒刑，併科新臺
幣5百萬元以下罰金。
前項之未遂犯罰之。
前二項情形，不得科以超過其特定犯罪所定最重本刑之刑。
中華民國刑法第339條
（普通詐欺罪）
意圖為自己或第三人不法之所有，以詐術使人將本人或第三人之
物交付者，處5 年以下有期徒刑、拘役或科或併科50萬元以下罰
金。
以前項方法得財產上不法之利益或使第三人得之者，亦同。
前二項之未遂犯罰之。
附件：
臺灣臺北地方檢察署檢察官起訴書
                                     111年度偵字第7519號
                                               第12392號
　　被　　　告　陳鈺傑　男　51歲（民國00年00月00日生）
　　　　　　　　　　　　住臺北市○○區○居街00巷00號6樓
　　　　　　　　　　　　國民身分證統一編號：Z000000000號
上列被告因違反洗錢防制法等案件，已經偵查終結，認應該提起
公訴，茲將犯罪事實及證據並所犯法條分敘如下：
　　　　　　犯罪事實
一、陳鈺傑依一般社會生活之通常經驗，可知無正當理由徵求他
    人提供金融帳戶之存摺、提款卡及密碼者，極有可能利用該
    等帳戶為與財產有關犯罪及處理犯罪所得之工具，進而可預
    見金融帳戶被他人利用以遂行渠等為詐欺、掩飾隱匿贓款去
    向之行為，竟仍容任所提供之金融帳戶可能被利用，造成詐
    欺取財、掩飾隱匿贓款去向結果之發生，基於幫助他人實施
    詐欺取財、洗錢等犯罪之不確定故意，於民國110年10月20
    日，在臺北市信義區101大樓門口，將其申辦之永豐商業銀
    行帳號000-00000000000000號帳戶存摺、提款卡、提款卡密
    碼、網路銀行密碼資料予真實姓名年籍不詳之詐欺犯罪集團
    成員供其使用。嗣該詐欺犯罪集團以投資網站等詐術，詐欺
    黃喬郁及吳怡儒等人，致該2人均陷於錯誤，黃喬郁即於110
    年10月27日13時12分許，依指示將新臺幣（下同）130萬元
    匯入第三人洪兆謜之第一銀行000-00000000000號帳戶，吳
    怡儒則於110年11月2日14時30分許，依指示將203萬8607元
    匯入第三人陳崑輝第一銀行000-00000000000號帳戶後，旋
    遭詐欺犯罪集團於110年10月27日14時44分許，將匯入第三
    人洪兆謜之第一銀行000-00000000000號帳戶內之款項轉匯6
    8萬元至陳鈺傑上揭永豐商業銀行帳戶內，另於110年11月2
    日15時6分許，將匯入第三人陳崑輝第一銀行000-000000000
    00號帳戶之款項轉匯200萬元至陳鈺傑上揭永豐商業銀行帳
    戶內後，並遭提領一空，以製造金流斷點，使司法機關難以
    溯源追查，而掩飾、隱匿特定犯罪所得之去向及所在。程貴
    瑛以此手法，幫助上開身分不明之詐欺犯罪集團成員詐欺取
    財及洗錢。
二、案經黃喬郁及吳怡儒分別訴由臺東縣政府警察局臺東分局、
    彰化縣政府警察局鹿港分局報告偵辦。
　　　　　　證據並所犯法條
一、證據清單及待證事實
編號 證據名稱 待證事實 1 被告陳鈺傑於警詢中及本署偵訊時之供述 被告坦承申辦本案銀行帳戶，並將該帳戶之存摺、提款卡、提款卡密碼、網路銀行密碼於上揭時、地交付與他人之事實。 2 永豐商業銀行帳號000-00000000000000號帳戶之申登資料及金融交易明細 被告確有申辦使用系爭帳戶之事實。告訴人等之款項確有轉匯至被告名下系爭帳戶之事實。 3 告訴人黃喬郁於警詢之陳述、第三人洪兆謜第一銀行帳戶基本資料及交易明細、匯款申請書影本、與詐欺集團成員之通訊軟體對話紀錄翻拍照片 告訴人黃喬郁確有因遭騙而匯款至第三人前揭帳戶，並轉匯至被告系爭帳戶之事實。 4 告訴人吳怡儒於警詢之陳述、匯款申請書影本 告訴人吳怡儒確有因遭騙而匯款至第三人前揭帳戶，並轉匯至被告系爭帳戶之事實。 
二、核被告所為，係犯刑法第30條第1項前段、第339條第1項之
    幫助詐欺取財罪嫌及刑法第30條第1項前段、洗錢防制法第1
    4條第1項之幫助一般洗錢罪嫌。被告以一交付帳戶之行為侵
    害多個告訴人之財產法益，請依刑法第55條之規定，從一重
    論以幫助一般洗錢罪。
三、依刑事訴訟法第251條第1項提起公訴。
　  此　致
臺灣臺北地方法院
中　　華　　民　　國　 111　　年　　6 　　月　　30　　日
　　　　　　　　　　　　　　　檢　察　官  陳國安
本件正本證明與原本無異
中　　華　　民　　國　 111　　年　　7 　　月　  11　　日
                              書　記　官  張雅晴